【裁判字號】    90,小上,6
【裁判日期】    900213
【裁判案由】    清償消費款
【裁判全文】
臺灣高雄地方法院民事判決  九十年小上字第六號
    上  訴  人  甲○○
    送達代收人  吳政嘉
    被上訴人    富邦商業銀行股份有限公司
    法定代理人  王全喜
右當事人間請求清償消費款事件，上訴人對於中華民國八十九年十一月十三日本院八
十九年度雄小字第一六一三號第一審判決提起上訴，本院判決如左：
    主      文
上訴駁回。
第二審訴訟費用由上訴人負擔。
    理      由
一、本件上訴人對小額程序之第一審判決提起上訴，係主張被上訴人起訴時雖僅於起
    訴狀記載被告之「姓名：甲○○」、「住居所：高雄市楠梓區○○○路二六一巷
    三八號十五樓」，然其起訴之對象應依其起訴狀所附證物「富邦信用卡申請書」
    上認定之，即應依該申請書所載申請人之姓名、出生日期、身分證號碼、婚姻狀
    況、戶籍地址、電話、住宅所有、職業資料、配偶資料、聯絡人資料認定之，須
    符合該信用卡申請書所載之特徵資料所示之人始為被上訴人起訴之對象。本件上
    訴人除姓名、身分證號碼與富邦信用卡申請書上所載相符外，其餘出生日期、配
    偶、戶籍地址均不相符，此由被上訴人聲請公示送達時所提出之上訴人戶籍謄本
    可知，原審漏未審酌此戶籍謄本，未依證據認定事實，竟認定上訴人為被上訴人
    所請求之對象，准為一造辯論判決，即有不適用民事訴訟法第二百二十二條第一
    項本文或適用不當，及就重要證據漏未斟酌之違法。且由上開信用卡申請書與戶
    籍謄本對照可知被上訴人起訴之對象並非上訴人，原審判決係就當事人未聲明之
    事項為判決，有不適用民事訴訟法第三百八十八條之違法。再上訴人既非被上訴
    人起訴之對象，原審對上訴人為判決，亦有對不適格之當事人為判決之違法等情
    ，請求廢棄原判決，駁回被上訴人於第一審之訴及假執行之聲請等語。
二、經查：
（一）原告起訴之對象，應依原告起訴狀所載為認定標準，如起訴狀所載不明確時，
      始綜合訴狀全體記載意旨探求原告之真意認定之。本件被上訴人（即原告）起
      訴狀所載之被告為「姓名：甲○○」、「住居所：高雄市楠梓區○○○路二六
      一巷三八號十五樓」之人，起訴狀所載初無不明確之處，況被上訴人嗣遵原審
      法院之命，於第一次言詞辯論期日所提出被告戶籍謄本，該戶籍謄本亦為「姓
      名：甲○○」、「住居所：高雄市楠梓區○○○路二六一巷三八號十五樓」之
      人之戶籍謄本，且因原審法院對該址送達期日通知書，未能合法送達，被上訴
      人亦聲請原審法院為公示送達，顯見被上訴人之真意亦係對其起訴狀與戶籍謄
      本所載之人即本件上訴人請求清償本件信用卡消費款，是本件之被上訴人起訴
      之對象應為上訴人無疑。上訴人雖主張應依被上訴人於原審起訴狀所附「富邦
      信用卡申請書」認定本件被告，然觀被上訴人起訴狀所載「緣被告甲○○與原
      告於民國八十八年六月二十五日訂立信用卡使用契約（證一：信用卡約定條款
      、證二：富邦信用卡申請書）」等語，可知被上訴人係將該信用卡申請書與信
      用卡約定條款一同提出，用以證明被上訴人所起訴之對象確曾於八十八年六月
      二十五日與其訂立信用卡使用契約，故伊得向其起訴之對象請求清償消費款項
      ，並非主張被上訴人係向符合該信用卡申請書上所列各項條件之人起訴請求清
      償消費款至明。況申請信用卡時銀行要求填寫之各項資料，除用以特定申請人
      外，亦係提供銀行徵信、寄送卡片帳單等用途，故其所填載之資料項目繁多，
      非僅限於個人基本之姓名、身分證字號等，尚包括職業、收入狀況、婚姻狀況
      、聯絡方式等項。而信用卡申請人於申請後可能有遷移他址、變更電話、更換
      職業、婚姻狀況改變、配偶改變等等情事，皆不難想見，若謂被銀行起訴之對
      象必僅能為符合信用卡申請書上所列各項條件之人，則一旦申請人於申請後部
      分資料有所變更，不僅銀行將無可請求給付之對象（蓋已無人完全符合原申請
      書所載各項條件），且持卡人亦將因已非與該信用卡申請書上所載各項資料相
      符之人，而變為非信用卡契約之當事人，無從繼續使用該信用卡，顯不符當事
      人締約之真意與法律有關契約當事人之認定。更有進者，該等資料均為申請人
      於申請時自行填寫，銀行無從先予審核，僅能於接獲申請後加以徵信，依徵信
      結果決定發卡與否，惟縱銀行核准發卡，亦無權變更申請人於申請書上所載資
      料，若謂銀行必僅向符合信用卡申請書上所列各項條件之人請求清償，則無異
      使申請人藉由於申請時故意填載部分不實資料之方式，陷銀行於無人可資請求
      之境地，以規避繳款之責，其不合理至明。從而，上訴人主張應依「富邦信用
      卡申請書」所載認定本件被上訴人請求給付之對象云云，顯無可採。至該信用
      卡申請書與戶籍謄本對照之下，究可否證明本件兩造曾訂立系爭信用卡使用契
      約，則為原審取捨證據認定事實之職權行使範圍，並無違法可指，惟縱認為無
      法證明，亦僅為原告即被上訴人起訴有無理由之問題，並不因而改變被上訴人
      之起訴對象。從而，原審認定本件被告為上訴人，對之為判決，即無違誤，上
      訴人指摘原審有未斟酌全辯論意旨與調查證據結果判斷事實之違法云云，即屬
      無據。
（二）又，本件被上訴人起訴之對象既為上訴人，則原審對上訴人為判決，命上訴人
      給付系爭消費款並加計利息、違約金，即無訴外裁判之違法，是上訴人指摘原
      審有就當事人未聲明之事項而為判決之違法云云，亦屬無據。
（三）從而，本件被上訴人既對上訴人起訴，請求上訴人給付被上訴人新台幣九萬九
      千九百元及自民國八十八年九月九日起至清償日止，按週年利率百分之十七點
      五計算之利息，並按上開利息加計百分之十之違約金，且其事實理由亦係主張
      上訴人積欠伊上開款項，伊對上訴人有請求權，則本件上訴人自為適格之被告
      。至被上訴人依法究得否向上訴人請求此筆款項，則為被上訴人訴有無理由之
      問題，此即為原審取捨證據認定事實之職權行使範圍，要無當事人不適格之問
      題。從而，上訴人指摘原審有對不適格之當事人為判決之違法云云，要無可採
      。
三、綜上所述，原審命上訴人給付被上訴人新台幣九萬九千九百元及自民國八十八年
    九月九日起至清償日止，按週年利率百分之十七點五計算之利息，並按上開利息
    加計百分之十之違約金，並無違誤，上訴意旨執前開事由指摘原判決不適用法規
    而違背法令，顯無理由，爰不經言詞辯論，以判決駁回其上訴。
四、據上論結：本件上訴為無理由，爰依民事訴訟法第四百三十六條之二十九第二款
    、第四百三十六條之三十二第二項、第四百四十九條第一項、第七十八條，判決
    如主文。
中      華      民      國    九十      年      二      月     十三     日
                                    臺灣高雄地方法院民事第六庭
~B審判長法官  楊富強
~B法      官  黃蕙芳
~B法      官  陳怡雯
右為正本係照原本作成
本判決不得上訴。
中      華      民      國    九十      年      二      月     十三     日
~B法院書記官  鄭淑華


司法院資訊處製作；財團法人民間司法改革基金會備份。
